臺灣士林地方法院交通事件裁定　　　　 96年度交聲字第592號
原處分機關　臺北市交通事件裁決所
受處分人　　甲○○
上列異議人即受處分人因違反道路交通管理處罰條例案件，對於
臺北市交通事件裁決所中華民國96年6 月22日所為之處分（原處
分案號：北市裁二字第裁22-ZFA028648號）聲明異議，本院裁定
如下：
        主  文
異議駁回。
        理  由
一、按汽車行駛於高速公路、快速公路或設站管制之道路，不遵
    使用限制、禁止、行車管制及管理事項之管制規則而有行車
    速度超過規定之最高速限或低於規定之最低速限之行為者，
    處汽車駕駛人新臺幣（下同）3 千元以上6 千元以下罰鍰，
    並記違規點數1 點，道路交通管理處罰條例第33條第1 項第
    1 款及第63條第1 項第1 款分別定有明文。
二、原處分意旨略以：本件異議人即受處分人甲○○於民國96年
    3 月30日11時41分許，駕駛其所有車牌號碼9D-460號營業小
    客車，行經國道3 號高速公路北上38公里處，為警以雷達測
    速器材測得行車速度達每小時114 公里，超過該路段之法定
    速限每小時100 公里，乃依法拍照採證並逕行掣單舉發車輛
    所有人超速之交通違規行為，因異議人到案申訴（並未陳報
    實際駕駛人），經核原舉發之超速交通違規行為屬實，爰依
    道路交通管理處罰條例第33條第1 項第1 款之規定，裁處異
    議人罰鍰3 千元，並依同條例第63條第1 項第1 款之規定記
    違規點數1 點。
三、聲明異議意旨略以：
(一)罰鍰方面：如以時速每小時114 公里行駛於台北市○○路○
    段（該處速限每小時60公里），超過該處規定之速限40至60
    公里，罰鍰為2 千元，然如以相同之時速行駛於高速公路，
    罰鍰則為3 千元，在市區○○○○○路之時速，罰鍰反而較
    少，輕重顯有失衡，違反論理法則及平等原則。再者，道路
    交通管理處罰條例第33條並無明文規定超速之處罰，是本件
    適用法規顯有錯誤，應引該條例第40條處1,200 元以上2,40
    0 元以下之罰鍰，否則以時速每小時250 公里行駛於高速公
    路，如以該條例第33條作為處分依據，最多罰鍰僅為6千 元
    ，如此該條例第43條將會有疑義。
(二)速限不當：交通管制工程處訴願答辯書中提及「速限不一致
    ，影響駕駛人行車安全」，異議人在土城時，速限為每小時
    110 公里，然駛至國道3 號北向38公里處時，時速則降為每
    小時100 公里，而該處有何需調降時速之理由？此速限不一
    致，影響駕駛人行車安全。
(三)綜上，原處分顯有不當，爰依法請求撤銷原處分云云。
四、本院查
(一)本件異議人即受處分人甲○○於96年3 月30日11時41分許，
    駕駛其所有車牌號碼9D-460號營業小客車，行經國道3 號高
    速公路北上38公里處，其行車時速達每小時114 公里，已逾
    該路段法定最高速限每小時100 公里等情，業據異議人自承
    在卷，並有內政部警政署國道公路警察局舉發道路交通管理
    事件通知單1 紙在卷可稽，應甚明確，堪予認定。
(二)異議人雖以上揭情詞置辯，然查：
１、按平等原則，係要求一切國家行為（行政、立法、司法）必
    須做到等則等之，不等者依其不同處作差別待遇；平等原則
    並不禁止差別待遇，立法者基於憲法之價值體系與立法目的
    ，自得斟酌規範事物性質之差異而為合理之區別對待，此據
    大法官會議解釋第485 號闡釋在案。查主管機關對於行車速
    度超過規定之最高速限之違規，依高速公路、市區○道路或
    其他重要道路之不同而為區別裁罰，乃鑑於汽車行駛高速公
    路或其他重要道路不遵管制規定因而肇事，其危險性顯較行
    駛一般道路為高，且發生事故亦較嚴重，是主管機關為達維
    持交通往來安全之目的，自得斟酌以上差異而為合理之區別
    規範，並非法所不許，異議人稱以相同之時速行駛於高速公
    路及市區道路，卻處以不同之罰鍰，顯有違論理法則、平等
    原則云云，洵無足採。
２、再按違反道路交通管理事件統一裁罰基準表就違反道路處罰
    條例第33條第1 項第1 款「行駛高速公路車速超過規定之最
    高速限」者，依其超過之時速未滿20、40、60公里而為不同
    之處罰，惟就行車速度超過規定之最高時速60公里以上者，
    並無裁罰之規定，然依道路交通管理處罰條例第33條第3 項
    規定：「除前2 項外，其他違反管制規定之行為，處駕駛人
    6 百元以上1 千元以下罰鍰。」；同條第5 項規定：「前3
    項之行為，本條例有較重之處罰規定者，適用該規定。」，
    而查嚴重超速失控，為近年來肇事致人死亡案件之主要因素
    之一，係屬主觀蓄意，且惡性重大之違規，尤以超速50公里
    以上者，其安全煞停時間與安全煞停距離加倍，駕駛人視野
    減半，其危險性急速增加，故立法者為維護其他用路人及民
    眾之生命、財產安全，就行車速度超過規定之最高時速60公
    里者，另訂定道路交通管理處罰條例第43條之加重處罰，用
    以遏止該嚴重危害交通安全之行為，是道路交通處罰條例第
    43 條 既已就嚴重超速者，另有特別加重之處罰，則苟駕駛
    人行駛於高速公路，其行車速度，超過規定最高之最高時速
    60公里以上者，依上開道路交通管理處罰條例第33條第1 項
    第5項 之規定，應依同條例第43條之規定處罰，是異議人辯
    稱以同樣超過規定速限60公里者，在高速公路僅為6 千元云
    云，顯係對法令之誤解，並不足採。至道路交通處罰條例第
    33條第1 項第1 款已明文規定超速之處罰，業據說明如前，
    異議人所稱該條例並無明文規定超速云云，顯有誤會。
３、又按有關道路交通管理之實際標誌、標線、管制方法、手段
    ，乃行政機關依其職權所為裁量之行政措施或處分，除有重
    大、明顯瑕疵或其他違法情形外，尚非法院所得任意指摘或
    變更。而查，本件舉發違規路段位土城交流道與中和交流道
    間，最高速限自92年4 月15日調整為100 公里/ 小時迄今均
    未變更；中和交流道以北，屬多隧道路段，最高速限仍維持
    90公里/ 小時；土城交流道以南最高速限為110 公里/ 小時
    。沿途均設有明顯最高速限標誌；接近土城交流道前設有「
    前方速限降低」之指示、北向41.7、41.5、41.3等公里處設
    有最高速限標誌，另於北向39.15 公里處設置「前有測速照
    相」警告牌藉以提醒用路人注意乙節，有內政部警政署國道
    公路警察局第六警察隊96年6 月11日公警六交字第09606714
    44號函文可參。是以，主管機關依該道路之車流、路況等情
    狀，為確保行車秩序及安全而訂定各路段之速限，並規定本
    件案發地點之最高速限為每小時100 公里，且該路段沿途均
    設有明顯最高速限標誌，接近土城交流道前設有「前方速限
    降低」之指示，另於北向39.15 公里處設置「前有測速照相
    」警告牌，以昭公示，是該等行政處分，並無重大明顯瑕疵
    ，自非法院所得非議，對於逾越該法定速限之超速駕駛行為
    ，認有影響行車秩序及致生交通事故之虞，而依法取締遏阻
    ，自屬維護交通安全秩序之必要行為，本件異議人所有之車
    輛既於前揭時、地超速行駛，員警依法逕行掣單舉發，自屬
    合理妥適，異議人指摘該等速限係屬不當云云，亦無足採。
五、綜上，本件異議人確有於高速公路超速駕駛車輛之交通違規
    事實，堪予認定，其所辯情詞，均不足採。原處分機關據以
    援引上開規定，裁處異議人罰鍰3 千元，並記違規點數1 點
    ，並無不當。本件異議為無理由，應予駁回。
據上論斷，應依道路交通案件處理辦法第19條，裁定如主文。
中　　華　　民　　國　　96　　年　　7 　　月　　23　　日
                  刑事第五庭法  官  周政達
以上正本證明與原本無異。
如不服本裁定，應於送達後5日內，向本院提出抗告狀。
                            書記官  陳佳伶
中　　華　　民　　國　　96　　年　　7 　　月　　23　　日
